【裁判字號】    90,台上,5347
【裁判日期】    900830
【裁判案由】    偽造有價證券
【裁判全文】
最高法院刑事判決                                九十年度台上字第五三四七號
    上  訴  人  甲○○
                乙○○
    共      同
    選任辯護人  王寶蒞律師
右上訴人等因偽造有價證券案件，不服台灣高等法院中華民國八十八年六月二十九日
第二審判決（八十八年度上訴字第九四四號，起訴案號：台灣士林地方法院檢察署八
十六年度偵字第五七四三、八九一七號），提起上訴，本院判決如左：
    主  文
上訴駁回。
    理  由
按刑事訴訟法第三百七十七條規定，上訴於第三審法院，非以判決違背法令為理由，
不得為之。是提起第三審上訴，應以原判決違背法令為理由，係屬法定要件。如果上
訴理由狀並未依據卷內訴訟資料，具體指摘原判決不適用何種法則或如何適用不當，
或所指摘原判決違法情事，顯與法律規定得為第三審上訴理由之違法情形，不相適合
時，均應認其上訴為違背法律上之程式，予以駁回。本件上訴意旨略稱：(一)上訴人之
父郭榮華係概括同意甲○○使用其名義簽發支票，甲○○經郭榮華授權同意簽發而交
付吳見財之支票未獲兌現，為換回支票，乃應吳見財之要求，仍以原發票人即郭榮華
名義簽發本票，應仍屬於郭榮華概括授權範圍之內，上訴人二人在簽發本票前縱未再
經郭榮華確認是否同意，亦應無偽造有價證券之可言。支票與本票效力雖屬有別，惟
二者之共同目的在於「保障交易安全及促進票據流通」則屬相同，況郭榮華於偵查中
僅稱：「二十一萬的事我不知道」而已，其於偵審中從未表示不同意上訴人簽發本票
，原審以本票與支票效力不同及郭榮華於偵查中證稱其未同意上訴人簽發本票為由，
論處上訴人二人共同偽造本票有價證券罪責，有證據與事實不相符合，判決所載理由
矛盾之違背法令。(二)依告訴人吳見財於第一審法院之供述，可知上訴人二人是在告訴
人吳某教唆下，並在其提供之空白本票上，由乙○○簽「郭榮華」之署押，並由甲○
○捺上自己之指印，原審未依上訴人之請求傳訊告訴人調查其教唆偽造有價證券刑責
，且未說明不予調查之理由，又上訴人與告訴人和解後，均一直陸續還款，於原審審
理期間已還新台幣（下同）十二萬五千元，目前已全部清償，原判決理由稱：甲○○
雖與告訴人成立和解，惟尚未支付款項一節，亦與事實不符，原判決有應於審判期日
調查之證據漏未調查及判決所載理由矛盾之違法。(三)告訴人吳見財即本票持有人，本
來即知該本票非發票人本人所製作，上訴人等並無使人誤信為真之偽造情事可言，原
審未詳查及此，不僅適用法則不當，也違背論理法則。(四)上訴人二人素行良好且無前
科，本票二十一萬元債務已清償，且原無侵害父親郭榮華權益之意圖，乙○○更無任
何犯罪意圖，郭父已癌症去世，上訴人母親需親人陪伴，原審未對甲○○宣告緩刑，
對乙○○宣告緩刑四年，似嫌過重，有適用法則不當之違法等語。
惟查原判決認定上訴人二人有事實欄所載之偽造本票有價證券犯行，因而維持第一審
論處上訴人二人共同意圖供行使之用而偽造有價證券罪刑部分之判決，駁回上訴人該
部分之第二審上訴，係依憑上訴人二人於偵審中供承未得其父郭榮華同意，為換回前
所簽發之支票以向銀行辦理註銷退票紀錄，依吳見財之言，由乙○○在吳見財所提供
之空白本票上偽簽「郭榮華」之署押，並填載金額、日期，由甲○○捺上指印，偽造
本票交付吳見財收執之供述，以及郭榮華於偵查中、吳見財於偵審中之證述，佐以扣
案之本票一紙，為其論罪之基礎。並明：雖郭榮華同意甲○○以其名義簽發支票，
惟本票與支票效力有別，難以執此即認定郭榮華有概括授權甲○○以其名義簽發本票
，且郭榮華於偵查中證稱：並未同意甲○○以其名義簽發本票等語，足證上訴人二人
有偽造本票有價證券並為行使之犯行等理由綦詳。查證人郭榮華於檢察官偵查中證稱
：「我與吳（指吳見財）根本沒有金錢來往，我將聯邦銀行支票借給我女兒使用，我
沒有詐欺，二十一萬的事我不知道。」（見偵字第九七九一號偵查卷第十三頁）及證
稱：扣案之本票不是伊簽發的，支票伊是借伊女兒甲○○使用等語（見偵字第五七四
三號偵查卷第七頁背面），乙○○於偵查中供承：簽發本票是交給告訴人（指吳見財
），簽發本票沒有經過伊父親同意等語（見同上卷第七頁背面）。甲○○於偵查中供
承，本票是告訴人（指吳見財）要我們寫的等語（見同上卷第二十頁），足認郭榮華
只授權同意甲○○以其名義簽發支票，並未授權同意上訴人二人以其名義簽發本票無
訛。上訴人二人未得郭榮華授權同意，冒其名義簽發本票行使，縱收受本票者即本票
持有人原來即知該本票係非本人簽發，上訴人二人亦難解免意圖供行使之用而偽造有
價證券罪責。原審憑以認定上訴人等偽造有價證券犯行，自無不合，亦難指摘原判決
有證據與事實不符，判決所載理由矛盾或適用法則不當之違誤。又告訴人吳見財是否
應負教唆偽造有價證券罪責，與上訴人是否應負共同偽造有價證券罪責並無直接關係
，且其於偵查中及第一審法院審理中就有關上訴人偽造簽發及交付本票之經過已陳述
明確，原審縱未再依上訴人聲請調查其是否應負教唆偽造有價證券刑責，或未說明不
予調查之理由，亦難認有違反證據調查必要性之違誤。又甲○○與告訴人和解後，於
原審審理中僅支付部分款項，惟並未全部清償，原審以其未全部清償而於理由欄稱其
「尚未支付款項」，僅係述用語之未盡周延，尚難執以指摘即有足以影響判決結果
之違誤。又關於量刑及是否諭知緩刑，乃事實審法院之職權，原判決認第一審法院審
酌上訴人二人之犯罪動機、手段、所生損害並犯後態度等情狀，以上訴人二人犯罪情
狀可資憫恕，依刑法第五十九條規定酌減其刑，並認乙○○之宣告刑壹年陸月，以不
執行為適當而宣告緩刑肆年，甲○○部分以其另犯侵占罪於同案業經判處有期徒刑
月等犯罪情狀，宣告有期徒刑壹年柒月，未併予宣告緩刑，量刑適當而判予維持，均
難執以指摘為有判決適用法則上之違法。綜上所述，上訴意旨指摘各端，均係就原審
採證認事及量處刑罰職權之適法行使，重為事實爭辯，與法律規定得為第三審上訴理
由之違法情形不相適合，應認其上訴違背法律上之程式，予以駁回。
據上論結，應依刑事訴訟法第三百九十五條前段，判決如主文。
中      華      民      國     九十     年      八      月     三十     日
                              最高法院刑事第十二庭
                                  審判長法官  呂  潮  澤
                                        法官  陳  世  雄
                                        法官  孫  增  同
                                        法官  林  開  任
                                        法官  蕭  權  閔
      右正本證明與原本無異
                                              書  記  官
中      華      民      國     九十     年      九      月      五      日


司法院資訊處製作；財團法人民間司法改革基金會備份。
